【裁判字號】    90,上訴,600
【裁判日期】    900607
【裁判案由】    妨害自由等
【裁判全文】
臺灣高等法院臺中分院刑事判決                      九十年度上訴字第六號
    上  訴  人
    即  被  告  丁○○
    選任辯護人  鐘為盛
                張慶宗
                張志新
右上訴人因妨害自由等案件，不服臺灣彰化地方法院八十九年度訴字第一二二七號中
華民國九十年一月十一日第一審判決（起訴案號：臺灣彰化地方法院檢察署八十九年
度偵字第五二九四號），提起上訴，本院判決如左：
      主  文
原判決撤銷。
丁○○共同以非法方法，剝奪人之行動自由，累犯，處有期徒刑玖月；又共同意圖為
自已不法之所有，以恐嚇使人將本人之物交付，未遂，累犯，處有期徒刑陸月。應執
行有期徒刑拾月。
    事  實
一、丁○○前曾因收受贓物罪，經臺灣彰化地方法院於民國（下同）八十六年十月一
    日以八十六年度易字第二二三九號判處有期徒刑八月，後不服上訴，經本院於八
    十六年十二月三十一日以八十六年度上易字第三三一二號判決駁回上訴確定，又
    因收受贓物罪經本院於八十八年三月十七日以八十八年度上易字第三六四號判處
    有期徒刑七月確定，丁○○即於八十七年三月二十四日入監執行本院八十六年度
    上易字第三三一二號確定判決所判處之有期徒刑八月，嗣上開二罪經臺灣臺中地
    方法院檢察署檢察官以八十八年度執行字第一九三號聲請定其應執行刑，而經本
    院於八十八年五月五日以八十八年聲字第三二六號裁定就上開二次收受贓物罪所
    處有期徒刑七月及有期徒刑八月，合併定其應執行刑為一年一月，於八十八年十
    一月五日執行完畢，詎丁○○仍不知警惕，因懷疑其於八十六年六月三日，在乙○○位於彰化縣芳苑鄉○○村○○路九號住處前，被彰化縣警察局二林分局草湖
    派出所員警當場查獲犯有贓物、麻藥等犯罪，係由於乙○○之檢舉密報所致，因
    而心懷怨隙，亟思覓機報復，乃於八十九年七月三十一日下午七時五十五分左右
    ，夥同真實姓名、年籍均不詳之綽號「大肥」、「瘦仔」成年男子，及另一不詳
    姓名年籍身分之成年男子共四人，基於普通傷害、妨害自由之共同犯意連絡，一
    同搭乘一輛白色雅哥自小客車（牌照號碼不詳），來到乙○○住處隔壁之彰化縣
    芳苑鄉○○村○○路五號「儂來檳榔攤」（店面正前方擺設檳榔攤，內部安設有
    撞球檯及設施，再內側為房間）附近，發現乙○○正在檳榔攤裡面，丁○○、與
    綽號「大肥」、「瘦仔」等三人即下車步向檳榔攤走去，另一名姓名年籍不詳之
    成年男子則在小客車等候接應之，丁○○首先向老板娘丙○○探詢確認乙○○是
    否正在屋內，未幾，丁○○、與綽號「大肥」、「瘦仔」等三人衝入檳榔攤內，
    丁○○順手拿取撞球桿一支猛然毆擊乙○○，致撞球桿斷裂成二截，綽號「大肥
    」、「瘦仔」之成年人則在一旁助勢，進而將乙○○捉住並推出檳榔攤外，而將
    乙○○強行推入自小客車後座，夾坐於丁○○（右）與綽號「大肥」成年人（左
    ）之間（丁○○坐於乙○○之右邊、綽號「大肥」之成年人坐於乙○○之左邊）
    ，由綽號「瘦仔」之人駕車後往他處而去（該不詳姓名之成年男子則坐於右前座
    ），途中，丁○○、綽號「大肥」之成年人以拳頭或拐杖鎖等物接續毆打乙○○
    ，且以膠帶封矇住與綑綁住乙○○之雙眼、雙手、雙腳，因而剝奪其行動自由，
    丁○○並一再逼問乙○○承認當年之案件是乙○○檢舉出賣等情，惟乙○○始終
    不願承認，其後，車行至彰化縣埔鹽鄉「富元傢俱行」，丁○○四人乃將乙○○
    帶往已打烊之「富元傢俱店」內，又一再重複逼問乙○○坦承檢舉出賣之事，暨
    持續以拳、棍毆打乙○○成傷（頭部外傷併顏面擦傷及瘀血，全身胸、腹、背及
    兩側手腳多處擦傷瘀血，胸、腹部挫傷；傷害部份業據乙○○於原審審理中，撤
    回告訴），丁○○與綽號「大肥」、「瘦仔」及另一不詳姓名年籍之人等四人復
    臨時另行萌生意圖為自己不法所有之共同犯意連絡，向乙○○恐嚇稱：「籌出新
    台幣（下同）五百萬元以賠償丁○○入獄之損失，否則會再來找你，將用毒品注
    射使你死亡，或打斷你的腳，或丟至水中淹死」等語；致乙○○因而心生畏懼，
    且應允賠償，並於討價還價後，達成乙○○返家後籌款二百萬元以支付賠償之協
    議，丁○○等人方於當日晚上廿三時五十分左右，將乙○○載至彰化縣埤頭鄉○○路附近予以鬆綁釋放，乙○○始獲自由。而乙○○於獲釋後，即刻報警處理而
    未行付款，丁○○與綽號「大肥」、「瘦仔」及另一不詳姓名年籍之人等四人因
    之未能得款而不遂。
二、案經被害人乙○○訴請彰化縣警察局二林分局報請臺灣彰化地方法院檢察署檢察
    官偵查起訴。
      理  由
一、訊據被告丁○○雖於本院審理時坦承有右揭妨害自由犯行，惟於本院九十年四月
    十八日調查時否認有何妨害自由犯行，辯稱：「我有做一些比較不妥當的動作，
    我沒有限制他的自由」等語，且矢口否認涉有恐嚇取財犯行，並辯稱：伊於富元
    傢俱行內，並未出言恐嚇索取財物，因其一度外出購買飲料，至於留於該處之其
    他人士是否曾出言恐嚇勒索財物，其則不得而知等語。然查：
１、右揭丁○○夥同姓名年籍均不詳之綽號「大肥」、「瘦仔」成年男子，及另一不
    詳姓名年籍之成年男子共四人，共同搭乘一輛白色雅哥自小客車，前往儂來檳榔
    攤附近，由丁○○、與綽號「大肥」、「瘦仔」等三人衝入檳榔攤內，丁○○拿
    取撞球桿一支毆擊乙○○，致撞球桿斷裂成二截，綽號「大肥」、「瘦仔」之成
    年人則在一旁助勢，進而將乙○○捉、推出檳榔攤外，復將之強行推入自小客車
    後座，夾坐於丁○○與綽號「大肥」成年人之間，由綽號「瘦仔」之成年人駕車
    後往他處，途中，丁○○、綽號「大肥」之成年人以拳頭或拐杖鎖等物接續毆打
    乙○○，且以膠帶封矇住與綑綁住乙○○之雙眼、雙手、雙腳，因而剝奪其行動
    自由，丁○○並一再逼問乙○○承認當年之案件是乙○○檢舉出賣等情，惟乙○○始終不願承認，其後，車行至彰化縣埔鹽鄉「富元傢俱行」，丁○○四人乃將
    乙○○帶往已打烊之「富元傢俱店」內，又一再重複逼問乙○○坦承檢舉出賣之
    事，暨持續以拳、棍毆打乙○○成傷，直至當日晚上廿三時五十分左右始將乙○○載至彰化縣埤頭鄉○○路附近予以鬆綁釋放之事實，業據丁○○於警訊（詳臺
    灣臺中地方法院檢察署八十九年度偵字第五九二四卷八十九年八月九日丁○○警
    訊筆錄）、偵查及本院審理時（詳見本院審理卷九十年五月三十一日審理筆錄）
    坦承不諱，核與丙○○於偵查中證述情節（詳見臺灣臺中地方法院檢察署八十九
    年八月二十九日丙○○偵訊筆錄）及乙○○指述情節相符，且有扣案已斷裂成兩
    截之撞球桿一支、驗傷診斷書一紙等在卷可稽，是被告於本院九十年四月十八日
    調查時否認有何妨害自由犯行，辯稱：「我有做一些比較不妥當的動作，我沒有
    限制他的自由」等語，應屬卸責之詞，毫無足採，被告右揭與綽號「大肥」、「
    瘦仔」成年男子，及另一不詳姓名年籍身分之成年男子四人共同剝奪乙○○之行
    動自由犯行，應堪認定。
２、右揭被告丁○○恐嚇取財部分，訊據被告丁○○固一再矢口否認涉有右揭恐嚇取
    財犯行，惟查：、被害人乙○○於警訊時即明指稱：「‧‧‧丁○○說我害他
    被捕是我密報的，要我承認，並要我賠償他的損失，他說要新台幣五百萬元，後
    我說我沒錢，他說最低也要新台幣二百萬元，否則要用毒品注射我到死，或打斷
    我的腳，又或要將我丟至水中淹死。又用鐵錘打我」、「‧‧‧丁○○叫我回去
    籌新台幣二百萬元給他開酒店，傢俱店，不然無法對他兄弟交待，且說若不將錢
    籌給他，他會再找我，用毒品注射我到死，或打斷我的腳，並說會再與我聯絡」
    等語（詳見彰化縣警察局二林分局林警刑字第一二一七四號卷第四頁背面、第五
    頁），且於偵查中再度指稱：「‧‧‧丁○○叫我要承認八十六年六月份被抓那
    件是我通報的，又說若我不承認要把丟到水裡淹死我，後來把我載到何處我也不
    清楚，但在該處又打我逼我承認，要我拿錢出來賠，要拿五百萬元出來，他三天
    後會打電話給我，我說沒錢，他就叫我拿房子去貸款，說是做生意用，我若不拿
    出來要打斷我的腿，不然要用藥把我注射致死，後來因行動電話響，但沒有接‧
    ‧‧（問：從你被丁○○打放你走這段時間有無聽到黃永裕「另經臺灣臺中地方
    法院檢察署檢察官為不起訴處分確定」出聲或看到他？）答：沒有」等語（詳見
    臺灣彰化地方法院檢察署八十九年度偵字第五九二四卷八十九年八月二十九日偵
    訊筆錄），而丁○○於警訊時亦供稱：伊有將乙○○自「儂來檳榔攤」押往富元
    傢俱行詢問乙○○有否向警方檢舉伊犯罪，惟乙○○矢口否認，伊即動手毆打乙○○，並一再追問乙○○是否有為上開檢舉情事，嗣乙○○即自動表示要叫妻子
    拿三、四十萬元給伊等語（詳見臺灣彰化地方法院檢察署八十九年度偵字第五九
    二四號卷八十九年八月九日丁○○警訊筆錄）、且於偵查中供稱：「‧‧‧後來
    四處開，他還不背承認，後來開到一條水溝就又追問他，他還不承認就又打他，
    之後開到埔鹽鄉的富元傢俱行，在這段路程中就用膠帶綑綁他手腳，（問：你打
    他及綑綁他手、腳，「阿肥」有無幫忙？）答：沒有。都我一人做的，他們只是
    助膽而已。（問；到富元傢俱行後如何？）答：我繼續追問，他還一直辯不承認
    ，我又有打他，打五分鐘後，我想要與他好好講。」等語（詳見臺灣彰化地方法
    院檢察署八十九年度偵字第五九二四號卷八十九年八月十日偵查筆錄）。是本件
    果丁○○未恐嚇乙○○交付財物，則乙○○於丁○○逼問有無向警方檢舉丁○○
    犯罪時，乙○○既自始至終均未承認有向警方檢舉丁○○犯罪，則乙○○應無於
    否認之際仍自動表示要交付丁○○款項致自我矛盾之理，是依上開乙○○之指述
    ，以及丁○○自承確有強押並毆打乙○○，並乙○○始終否認有向警方檢舉丁○○犯罪等情以觀，丁○○確有以恐嚇之手段令乙○○交付財物，應堪認定。、
    雖乙○○嗣於原審八十九年十二月二十八日調查時改口指稱：「當時我眼睛被矇
    起來，我有聽到有人說籌出五百萬元賠償，並稱否則會再來找我，將用毒品注射
    使我死亡，或打斷我的腳，或丟至水中淹死等語，但我不知是何人說的，我希望
    此事就此了結，不願追究」等語（詳見原審審理卷第二十七頁）。惟依上開乙○○於警訊、偵查中未與丁○○為和解之前，即一再指稱丁○○有出言恐嚇伊交付
    財物，且恐嚇伊情形為：「‧‧‧丁○○叫我要承認八十六年六月份被抓那件是
    我通報的，又說若我不承認要把丟到水裡淹死我，後來把我載到何處我也不清楚
    ，但在該處又打我逼我承認，要我拿錢出來賠，要拿五百萬元出來，他三天後會
    打電話給我，我說沒錢，他就叫我拿房子去貸款，說是做生意用，我若不拿出來
    要打斷我的腿，不然要用藥把我注射致死，後來因行動電話響，但沒有接‧‧‧
    （詳見臺灣彰化地方法院檢察署八十九年度偵字第五九二四卷八十九年八月二十
    九日偵訊筆錄），已明指稱丁○○對其恐嚇需交付金錢，而丁○○於警訊、偵查
    中及原審八十九年十二月二十日第一次調查時均亦隻字未提及其外出買飲料之情
    事，直至八十九年十二月十八日原審審理時始提及其有外出買飲料情事，而乙○○亦自該次審理始附和丁○○稱丁○○有購買飲料之事，並進一步附和稱：「（
    問：你為何在警局及偵訊中有恐嚇取財之事？）答：我並沒有這樣講」等語（詳
    見原審審理卷第二十八頁），惟乙○○於本院九十年五月十六日調查時仍指稱：
    「（問：在富元傢俱行期間被告丁○○有出去買飲料？）答：有的，他出去約二
    、三十分鐘，我眼睛被矇住但還有一小縫可以看到，也沒有聽到他的聲音，裡面
    我只有認識他。（問：是不是他在購買飲料時遭人恐嚇？）答：是的，在他買飲
    料期間我才被恐嚇。（問：你總共喝了幾瓶飲料？）答：喝了二籚筍汁，是被告
    丁○○交飲料給我喝，我是還沒有喝飲料之前被恐嚇。‧‧‧（問：被告有說不
    要談錢的事？）答：是的」等語（詳見本院審理卷第四十五頁、第四十六頁），
    參諸丁○○於偵查中供稱：「（問：你打他及綑綁他手、腳，『阿肥』有無幫忙
    ？）答：沒有。都我一人做的，他們只是助膽而已。」等語（詳見臺灣彰化地方
    法院檢察署八十九年度偵字第五九二四號卷八十九年八月十日偵查筆錄）。是本
    件共犯阿肥等人既係助膽而已，果丁○○未為恐嚇取財之行為，其他共犯焉能於
    丁○○未為恐嚇取財之情形下，擅自乘丁○○不在現場之際對乙○○為恐嚇取財
    之行為，是乙○○嗣於本院所辯僅得證明其他共犯於丁○○不在現場之際接續對
    乙○○為恐嚇交付財物之行為，參諸乙○○於本院九十年五月十六日調查時尚指
    稱：當時被告丁○○說有一些誤會要跟我講，先拿棍子打我一下，我到丙○○的
    檳榔攤，他們二人把我的手牽著（一人牽著一邊的手）他說有一些誤會要跟我講
    （我也有一些願意），上車之後他們就打我，被告丁○○坐我的右手邊，左手邊
    的人我不認識也打我，我當時眼睛被矇住，他的朋友也把我的手腳綁住，之後就
    載我到我不清楚的傢俱店，之後他的朋友就打我，他朋友還說我去報案的，我說
    沒有，『他們』還叫我拿出錢來（伍百萬）」等語（詳見本院審理卷第四十三頁
    ），足證叫乙○○拿錢出來的不僅丁○○一人至明。是本件尚無從依乙○○事後
    於原審及本院所為迴護丁○○之指述，而為有利於丁○○之認定。被告上開所辯
    顯係事後卸責之詞，毫無足採，被告右揭犯行洵堪認定。
二、核被告丁○○所為，係犯刑法第三百零二條第一項妨害自由、第三百四十六條第
    三項、第一項恐嚇取財未遂罪。被告所犯妨害自由與恐嚇取財未遂二罪間，犯意
    各別，行為互殊，應分論併罰。被告丁○○與綽號「大肥」、「瘦仔」及另一不
    詳姓名年籍身分之成年男子間，關於妨害自由及恐嚇取財犯行，有犯意連絡與行
    為分擔，俱為共同正犯。丁○○前曾因收受贓物罪，經臺灣彰化地方法院於八十
    六年十月一日以八十六年度易字第二二三九號判處有期徒刑八月，後不服上訴，
    經本院於八十六年十二月三十一日以八十六年度上易字第三三一二號判決駁回上
    訴確定，又因收受贓物罪經本院於八十八年三月十七日以八十八年度上易字第三
    六四號判處有期徒刑七月確定，丁○○即於八十七年三月二十四日入監執行本院
    八十六年度上易字第三三一二號確定判決所判處之有期徒刑八月，嗣上開二罪經
    臺灣臺中地方法院檢察署檢察官以八十八年度執行字第一九三號聲請定其應執行
    刑，而經本院於八十八年五月五日以八十八年聲字第三二六號就上開二次收受贓
    物罪所處有期徒刑七月及有期徒刑八月，合併定其應執行刑為一年一月，於八十
    八年十一月五日執行完畢，有臺灣彰化地方法院檢察署刑案資料查註紀錄表及臺
    灣高等法院被告全國前案紀錄表一份在卷可稽，其於五年之內再犯本案之罪，係
    屬累犯，應依法加重其刑。另被告所犯前開恐嚇取財未遂罪部分，依刑法第二十
    六條前段規定，按既遂犯之刑減輕之。原審判決認被告丁○○罪證明予以論罪科
    刑固非無見，惟按受有期徒刑之執行完畢，或受無期徒刑或有期徒刑一部之執行
    而赦免後，五年以內再犯有期徒刑以上之罪者，為累犯，刑法第四十七條定有明
    文。又被告犯應併合處罰之數罪，經法院分別判處有期徒刑確定，並依檢察官之
    聲請，以裁定定其數罪之應執行刑確定，該數罪是否執行完畢，係以所定之刑全
    部執行完畢為斷。其在未裁定前已先執行之有期徒刑之罪，因嗣後合併他罪定應
    執行刑之結果，檢察官所換發之執行指揮書，係執行應執行刑，其前已執行之有
    期徒刑部分，僅應予扣除，不能認為已執行完畢。（最高法院八十八年度台非字
    第二八五號判決參照），從而被告所犯上開二次贓物罪，業經本院於八十八年五
    月五日以八十八年聲字第三二六號裁定，就上開二次收受贓物罪所處有期徒刑七
    月及有期徒刑八月，合併定其應執行刑為一年一月，其執行完畢日期應為八十八
    年十一月五日，原審判決疏未查明，僅認定被告經本院於八十六年十二月三十一
    日以八十六年度上易字第三三一二號判決駁回上訴確定之有期徒刑八月，而認被
    告於八十七年十一月二十三日執行完畢，顯有未洽。又丁○○等人係對乙○○恐
    嚇稱：「籌出新台幣五百萬元以賠償丁○○入獄之損失，否則會再來找你，將用
    毒品注射使你死亡，或打斷你的腳，或丟至水中淹死」等語；原審誤載為「籌出
    新台幣五百萬元以賠償丁○○入獄之損失，否則會再來找他，將用毒品注射使他
    死亡，或打斷他的腳，或丟至水中淹死」等語，與事實不符，亦有未洽，被告上
    訴否認有恐嚇取財犯行，且僅有作出比較不妥當之動作，並未限制乙○○之行動
    自由指摘原審判決不當固無理由，惟原審判決既有上開可議之處，自應由本院予
    以撤銷改判，爰審酌被告犯罪之動機係因懷疑乙○○曾密報其犯行而起，及其係
    以限制乙○○之行動自由、傷害乙○○之身體及恐嚇乙○○之生命、身體之安全
    為犯罪手段、並其所生之危害及犯罪後雖未能完全坦承犯行，惟已得被害人乙○○之諒解，復據乙○○於原審當庭撤回傷害之告訴等一切情狀，就丁○○共同以
    非法方法，剝奪人之行動自由罪，處有期徒刑玖月；就丁○○共同意圖為自已不
    法之所有，以恐嚇使人將本人之物交付未遂罪，處有期徒刑陸月。並定其應執行
    有期徒刑拾月，以資懲儆。
據上論斷，應依刑事訴訟法第三百六十九條第一項前段、第三百六十四條、第二百九
十九條第一項前段，刑法第二十八條、第三百零二條第一項、第三百四十六條第三項
、第一項、第二十六條前段、第四十七條、第五十五條、第五十一條第五款，罰金罰
鍰提高標準條例第一條前段，判決如主文。
本案經檢察官甲○○到庭執行職務。
中      華      民      國      九十       年     六     月      七     日
                                臺灣高等法院臺中分院刑事第三庭
                                      審判長法  官  方  艤  駐
                                            法  官  劉  連  星
                                            法  官  胡  忠  文
右正本證明與原本無異。
妨害自由得上訴 、恐嚇取財部分不得上訴。
如不服本判決應於收受送達後十日內向本院提出上訴書狀，其未述上訴之理由者並
得於提起上訴後十日內向本院補提理由書（均須按他造當事人之人數附繕本）。
                                            書記官  粘  銘  環
中      華      民      國      九十       年     六     月      八     日
附錄論罪法條
刑法第三百零二條
私行拘禁或以其他非法方法，剝奪人之行動自由者，處五年以下有期徒刑、拘役或三
百元以下罰金。
因而致人於死者，處無期徒刑或七年以上有期徒刑，致重傷者，處三年以上十年以下
有期徒刑。
第一項之未遂犯罰之。
刑法第三百四十六條
意圖為自己或第三人不法之所有，以恐嚇使人將本人或第三人之物交付者，處六月以
上五年以下有期徒刑，得併科一千元以下罰金。
以前項方法得財產上不法之利益或使第三人得之者，亦同
前二項之未遂犯，罰之。
                                                                        Ｒ


司法院資訊處製作；財團法人民間司法改革基金會備份。
